臺灣桃園地方法院刑事判決　　　　　　　 94年度易字第331號
公　訴　人　臺灣桃園地方法院檢察署檢察官
被　　　告　丙○○
右列被告因違反著作權法案件，經檢察官提起公訴（93年度偵字
第14420 號），本院判決如左：
     主  文
丙○○意圖營利擅自以改作之方法侵害他人著作財產權，處拘役
伍拾玖日，如易科罰金以佰元折算壹日。
     事  實
一、丙○○明知自民國91年1 月21日起至同年8 月22日止發表登
    載於網址http://ivylin.mycoolwed.net 之「玉秋風」文章
    17篇，係筆名瓶瓶之甲○○享有著作財產權之著作，竟意圖
    營利，於92年11、12月間，接續在其位於桃園縣龍潭鄉○○
    路312 巷158 號1 樓家中，將「玉秋風」文中主角姓名置換
    添加1 小段章節後，改作為其以「雲嫣」為筆名之「痞子情
    狼」1 書（抄襲改作部分內容占痞子情人一文約百分之70至
    80間），再於93年1 月間以新台幣（下同）45,000元將該文
    售予不知情之禾馬文化事業有限公司（下稱禾馬公司），而
    由該公司以「痞子情狼」之書名出版。嗣經甲○○於93年5
    月5 日經網友告知查證後始知悉上情。
二、案經告訴人甲○○訴由桃園縣警察局平鎮分局報告台灣桃園
    地方法院檢察署檢察官偵查起訴。
     理  由
一、訊據被告丙○○坦承將告訴人上開著作主角姓名置換添加1
    小段章節後，改作為其以「雲嫣」為筆名之「痞子情狼」1
    書後，販售予禾馬公司，惟矢口否認有何違反著作權法犯行
    ，辯稱：該文係伊於91年11月向一名男性網友「小林」以31
    509 元購買，「小林」稱該文章係渠所撰寫，伊有匯款予「
    小林」云云。惟查：
  (一)上開犯罪事實已據告訴人甲○○於檢察官偵查中指訴綦詳，
    關於91年1 月21日起至同年8 月22日止發表登載於網址http
    : //ivylin.mycoolwed.net之「玉秋風」文章17篇，係筆名
    瓶瓶之甲○○發表享有著作財產權之著作等情，並有告訴人
    及告訴代理人提出告訴人在網路上發表「玉秋風」1 文之光
    碟在卷及自上開網址列印之「玉秋風」全文17篇在卷可按。
    被告自白有將上開「玉秋風」文章內容改作之情，核與告訴
    人及告訴代理人指訴之情節相符，並經告訴人代理人提出被
    告改作之「痞子情狼」1 書，將該書侵害告訴人著作權部分
    以螢光筆標示，並為被告是認，足堪被告此部分自白，堪信
    為實。
  (二)至被告雖辯稱其所著之「痞子情人」一文係向網友「小林」
    所購買，惟被告於檢察官偵查時先稱，「小林」係其相交多
    年之網友，認識時間已久，彼此間亦常相互寄彼此文章、作
    品欣賞，但後於檢察官偵訊及本院審理時又稱，其2 人係於
    網路聊天室認識，「小林」只有寄1 、2 封信，將該作品寄
    給被告後，就沒有聯絡，並稱因電腦中毒資料全毀，致無法
    提出「小林」之真實姓名年籍資料供進一步查證，被告上開
    辯解已難盡信。又被告於本院審判時供稱：「（你跟他買稿
    件做何用？）留著以後可以用，他跟我說他急著要用錢，才
    把稿件賣給我，我跟他說他可以自己去投稿，但他說他沒有
    門路，不知如何投稿，我想他是我朋友我就答應買了。」等
    語，然被告僅將小林以電子郵件寄送之文章，將該文章內男
    、女主角姓名置換，添加1 小段內容後，販賣予禾馬公司，
    則依被告所述小林能夠完成1 部言情小說，竟然不知道如何
    投稿，此有違常情。被告其後於本院審判又辯解：小林跟伊
    說他有投稿，但被退稿，他說伊寫小說比較久，比較知道出
    版社的需求，伊本來不太願意，可是有其他的網友慫恿伊，
    幫小林說話，所以後來伊才同意，伊說伊先看過，伊覺得可
    以跟伊的半成品結合，才匯款給小林云云，惟被告所述小林
    有無投稿過，前後所述歧異矛盾，又被告所述小林之著作可
    以與其半成品結合，惟僅將文章內男女主角姓名置換，添加
    1 小段內容，如此即謂與被告半成品結合，豈不譁天下之大
    譏，再質之其半成品何在，復辯稱販賣給出版公司就不會留
    底稿，而被告自承係以點子郵件將其著作郵寄給禾馬公司，
    除非被告刪除其電腦內之檔案，則其底稿何以會流失，而被
    告創作1 部約10萬字之言情小說，必須經歷為時不短時間腦
    力激盪下之產物，而被告竟可以將其半成品視為蔽蓆而棄之
    ，殊難想像，所辯亦不足採。再以被告於本院審判時供稱：
    「（對你與告訴人在網路上以EMAIL 往來的信件有何意見？
    ）被告答去年5 月初出版社告訴我有人告我這件事情後，我
    有上告訴人網站去看，有在討論有人抄襲她著作，我就
    EMAIL 向告訴人道歉。」等語，並有被告以網路郵寄告訴人
    之電子郵件附卷可按（見93年度偵字第14420 號偵查卷第23
    頁至第29頁），益見被告情虛。被告又辯稱：伊向「小林」
    以31527 元購買，伊有匯款予「小林」云云，經調查被告合
    作金庫龍潭分行於91年11月18日以金融卡轉帳至玉山銀行七
    賢分行乙○○帳戶，有合作金庫93年11月26日函、玉山商業
    銀行93年12月17日函附卷可按（見同上偵查卷第146 頁、第
    149 頁），被告供稱有匯款1 節，尚非子虛。惟被告於本院
    審判時稱，小林一開始說要賣4 萬元，伊跟小林說沒那麼多
    錢，身上全部只有3 萬多元，如果可以，伊將戶頭裡面的錢
    全部匯給小林云云，惟被告上開帳戶91年11月18日存款餘額
    尚有40177 元，有被告帳戶交易明細表1 份附卷可稽（見93
    年度偵字第14091 號偵查卷第10頁），且被告匯款31509 元
    向小林購買版權，而不以整數，此又不符常情。再經本院依
    照玉山商業銀行檢送乙○○開戶資料，再以此開戶資料查詢
    乙○○之戶籍資料，依據上開開戶資料所留電話號碼，查詢
    電話申請人資料，經本院依照所有資料傳喚、拘提證人乙○○均未果，是無法以被告有匯款至乙○○帳戶，即為被告向
    小林購買版權之代價，尚不足以此為有利於被告之認定。綜
    上所述，被告所辯所著之「痞子情人」一文係向網友「小林
    」所購買，並有匯款給小林等節，均無足採。
  (三)又被告將「痞子情人」一文以45000 元售予禾馬公司，為被
    告是認，並有契約書影本附卷可稽（見93年度偵字第14420
    號偵查卷第137 頁），是被告改作告訴人享有之著作權，具
    有營利意圖甚明。
  (四)綜上所述，被告改作告訴人享有著作權之「玉秋風」，改作
    成為「痞子情狼」一書，以4.5 萬元之代價出售版權予案外
    人禾馬公司等事實，已臻明確，被告犯行堪以認定。
二、核被告丙○○所為，係犯著作權法第92條第1 項意圖營利而
    以改作之方法侵害他人之著作財產權罪。審酌被告於刑事訴
    訟程序否認犯罪之態度，一再狡辯，及其犯罪之動機、目的
    、手段、品行、智識程度、所生危害等一切情狀，量處如主
    文所示之刑，並諭知易科罰金之折算標準。
據上論斷，依刑事訴訟法第299 條第1 項前段，著作權法第92條
第1 項，刑法第11條前段、第41條第1 項前段，罰金罰鍰提高標
準條例第2 條，判決如主文。
本案經檢察官廖先志到庭執行職務。
中　　華　　民　　國　　94　　年　　9 　　月　　21　　日
                        臺灣桃園地方法院刑事第十二庭
                            審判長法  官  游紅桃
                                  法  官  王美玲
                                  法  官  黃永定
以上正本證明與原本無異。
如不服本判決，應於判決送達後10日內向本院提出上訴狀。
                                  書記官  施春祝
中　　華　　民　　國　　94　　年　　9 　　月　　21　　日
附論罪科刑依據之法條：
著作權法第92條：
意圖營利而以公開口述、公開播送、公開上映、公開演出、公開
傳輸、公開展示、改作、編輯或出租之方法侵害他人著作財產權
者，處三年以下有期徒刑、拘役，或併科新臺幣七十五萬元以下
罰金。
非意圖營利而犯前項之罪，其所侵害之著作超過五件，或權利人
所受損害超過新臺幣三萬元者，處二年以下有期徒刑、拘役，或
科或併科新臺幣五十萬元以下罰金。
